【裁判字號】    98,訴,141
【裁判日期】    980310
【裁判案由】    違反毒品危害防制條例
【裁判全文】
臺灣屏東地方法院刑事判決               98年度訴字第141號
公  訴  人  臺灣屏東地方法院檢察署檢察官
被      告  甲○○
                    （另案
上列被告因違反毒品危害防制條例案件，經檢察官提起公訴（97
年度毒偵字第2327號），本院裁定改依簡式審判程序審理，判決
如下：
    主  文
甲○○施用第一級毒品，累犯，處有期徒刑壹年陸月。扣案之第
一級毒品海洛因壹包（淨重壹點貳玖公克，空包裝重零點捌伍公
克）沒收銷燬之。
    事  實
一、甲○○前因犯罪經法院判刑確定並入監執行完畢之情形如下
    ：
  (一)民國91年間犯妨害自由罪，經本院90年度訴字第364 號判處
    有期徒刑4 月確定。
  (二)91年間犯竊盜罪，經本院90年度簡字第38號判處有期徒刑5
    月確定。
  (三)91年間因違反毒品危害防制條例案件，經本院91年度訴字第
    422 號判處有期徒刑9 月、6 月，應執行有期徒刑1 年2 月
    確定，與上開 (一)、 (二)所示之刑接續執行，於92年6 月
    3 日入監，93年8 月5 日因縮刑假釋出監。
  (四)94年間因違反毒品危害防制條例案件，經本院94年度訴字第
    152 號判處有期徒刑1 年2 月、6 月，應執行有期徒刑1 年
    6 月確定。
  (五)94年間犯過失致死罪，經本院94年度交訴字第112 號判處有
    期徒刑8 月確定。
  (六)上開(四)、(五)所示之刑，經本院94年度聲字第1174號裁定應執
    行有期徒刑2 年，並接續前開(三)部分所示假釋經撤銷所餘有
    期徒刑8 月7 日之殘刑執行，於94年7 月13日入監執行，嗣
    (四)、(五)兩罪因適用減刑條例，經本院96年度聲減字第632 號
    裁定依序減為有期徒刑7 月、3 月、4 月，應執行有期徒刑
    1 年1 月，於96年7 月16日期滿出監執行完畢。
二、又其前因施用毒品案件，經本院88年度毒聲字第1896號裁定
    令入勒戒處所施予觀察、勒戒，於88年9 月2 日入所執行，
    因無繼續施用毒品傾向，於88年9 月20日出所執行完畢。旋
    又因施用毒品案件，再經本院90年度毒聲字第2033號裁定令
    入勒戒處所施予觀察、勒戒，於91年5 月3 日入所執行，因
    有繼續施用毒品傾向，經本院91年度毒聲字第686 號裁定令
    入戒治處所施予強制戒治，91年8 月1 日轉入執行，於92年
    6 月3 日期滿出所執行完畢，嗣後復已經再犯施用毒品案件
    而經法院判刑確定並執行完畢如上。
三、詎甲○○仍不思悔悟，明知海洛因及甲基安非他命業經公告
    列為毒品危害防制條例第2 條第2 項之第一、二級毒品，不
    得非法持有、施用，仍基於施用第一級毒品海洛因及第二級
    毒品甲基安非他命之犯意，於97年10月29日上午9 時許，在
    其屏東縣萬巒鄉○○村○○路37號其住處內，將第一級毒品
    海洛因與第二級毒品甲基安非他命均放入玻璃管中，以燒烤
    吸食之方式，同時施用第一級毒品海洛因與第二級毒品甲基
    安非他命1 次。嗣於同年10月30日晚間6 時許，經警持本院
    核發之97年度聲搜字第754 號搜索票於上開處所查獲，並當
    場扣得海洛因1 包（淨重1 點29公克，空包裝重0 點85公克
    ）。
四、案經屏東縣政府警察局內埔分局報請臺灣屏東地方法院檢察
    署檢察官偵查起訴。
    理  由
一、本件被告甲○○犯係死刑、無期徒刑、最輕本刑為3 年以上
    有期徒刑以外之罪，其於本院準備程序中就前揭被訴事實為
    有罪之陳述，經受命法官告知簡式審判程序之旨，並聽取其
    與公訴人之意見後，本院認無不得或不宜改依簡式審判程序
    進行之處，爰依刑事訴訟法第273 條之1 第1 項、第284 條
    之1 ，本院合議庭裁定由受命法官獨任依簡式審判程序審理
    ；又簡式審判程序之證據調查，依刑事訴訟法第273 條之2
    規定，不受同法第159 條第1 項審判外陳述排除之限制，再
    被告對於卷內之各項證據，亦不爭執證據能力，故卷內所列
    之各項證據，自得作為證據，合先敘明。
二、上揭事實，業據被告於警訊、偵查及本院審理時坦承不諱，
    而被告為警所採集之尿液檢體，經送請台灣檢驗科技股份有
    限公司檢驗，結果呈鴉片類、安非他命類陽性反應，有該公
    司97年11月14日編號ＫＨ2008B0000000濫用藥物尿液檢驗報
    告1 份在卷可稽。且扣案之第一級毒品海洛因1 包（淨重1
    點29公克，空包裝重0 點85公克），經送法務部調查局檢驗
    結果，確係第一級毒品海洛因，此有法務部調查局97年12月
    2 日調科壹字第09723044540 號鑑定書1 紙附卷可佐；足認
    被告上開自白顯與事實相符，堪信為真實。本件事證明確，
    被告犯行洵堪認定。
三、按92年7 月9 日新修正之毒品危害防制條例刪除二犯及三犯
    之規定，一改修法前繁雜之處遇程序，僅將施用毒品者簡化
    區分為初犯、再犯，並認施用毒品者係屬病患性犯人，以觀
    察、勒戒戒除其身癮，並以強制戒治去除其心癮。經觀察、
    勒戒或強制戒治執行完畢釋放後，若係五年後再犯該條例第
    10條施用毒品罪者，與同條例第20條第1 項、第2 項關於「
    初犯」之處理方式相同，檢察官應先聲請法院裁定令被告入
    勒戒處所觀察、勒戒，並視有無繼續施用毒品傾向，決定應
    予釋放、為不起訴之處分，或應聲請法院裁定令入戒治處所
    強制戒治；若係五年內「再犯」同條例第10條施用毒品罪者
    ，依同條例第23條第2 項規定，檢察官則應依法追訴。觀諸
    該條例第20條第3 項之修正理由：「觀察、勒戒或強制戒治
    五年後再犯者，顯見前所實施之觀察、勒戒或強制戒治已足
    以遮斷其施用毒品之癮，為期自新及協助其戒除毒癮，對此
    五年後再犯者，爰明定仍適用初犯之規定，先經觀察、勒戒
    、強制戒治之程序。」及同條例第23條第2 項之修正理由：
    「為配合簡化施用毒品犯之刑事處遇程序，並鑑於經觀察、
    勒戒或強制戒治執行完畢釋放後五年內再犯者，其再犯率甚
    高，原據以實施之觀察、勒戒及強制戒治既已無法收其實效
    ，自應施以刑事處遇。」顯然如施用毒品者係前經觀察、勒
    戒或強制戒治等治療程序執行完畢五年後，始再施用毒品之
    「初犯」，因前所執行之觀察、勒戒或強制戒治已足收戒除
    毒癮之效，自應重新執行觀察、勒戒或強制戒治等治療程序
    ，並於治療程序執行完畢後，由檢察官為不起訴處分，毋庸
    對之追訴處罰；反之，在「再犯」之情形，因其先前所為治
    療程序顯未能收戒斷毒癮之效，且考量施用毒品者之再犯率
    偏高，乃簡化其刑事處遇程序，而逕予追訴處罰，不再施以
    治療程序。參酌上開立法理由，修正毒品危害防制條例就施
    用毒品者，祇於「初犯」及「五年後再犯」二種情形，有其
    追訴條件之限制，即須於初犯經觀察、勒戒或強制戒治釋放
    後，五年內均無施用毒品之行為，始能認其前所實施之觀察
    、勒戒或強制戒治已足遮斷毒癮，而得於五年後再犯時，再
    予適用初犯之規定，重行觀察、勒戒等程序。倘五年內已經
    再犯，被依法追訴處罰，縱其第三次（或第三次以上）施用
    毒品之時間在初犯釋放五年以後，即與「五年後再犯」之情
    形有別，且因已於「五年內再犯」，顯見其再犯率甚高，原
    實施觀察、勒戒或強制戒治，已無法收其實效，而無五年戒
    斷期之存在，自無再經觀察、勒戒及強制戒治之必要，應由
    檢察官逕行起訴，始符新法修正之本旨（最高法院95年度台
    非字第59號、第65號判決意旨參照），查被告曾有犯罪事實
    欄所載之施用毒品犯行，有刑案資料查註紀錄表及臺灣高等
    法院被告前案紀錄表附卷可稽，其本件施用毒品犯行非屬「
    初犯」及「五年後再犯」之情形，依上開說明，自應逕予以
    論罪科刑。
四、按海洛因、甲基安非他命係毒品危害防制條例第2 條第2 項
    第1 款、第2 款所定之第一級毒品、第二級毒品，不得非法
    持有、施用。故核被告所為，係犯毒品危害防制條例第10條
    第1 項、第2 項施用第一級毒品罪、施用第二級毒品罪。其
    於施用海洛因、甲基安非他命前持有海洛因、甲基安非他命
    犯行，為其施用之高度行為所吸收，不另論罪；故核被告所
    為，係犯毒品危害防制條例第10條第1 項、第2 項施用第一
    級毒品罪、施用第二級毒品罪。又被告施用第一、二級毒品
    前之持有第一、二級毒品低度行為，已為施用之高度行為吸
    收，不再論以持有罪。被告以一施用行為，同時觸犯上開二
    罪名，為想像競合犯，爰依刑法第55條前段規定，從一重之
    施用第一級毒品罪處斷。查被告有事實欄所載論罪科刑執行
    之情形，此有臺灣屏東地方法院檢察署刑案資料查註紀錄表
    及臺灣高等法院被告前案紀錄表各1 份在卷可查，其受有期
    徒刑執行完畢後，5 年之內再犯有期徒刑以上刑之本罪，為
    累犯，應依刑法第47條第1 項規定加重其刑。
五、爰審酌被告曾因施用毒品經送勒戒處所施以強制戒治後，仍
    未能戒斷其施用毒品之惡習，多次施用毒品犯行經法院論罪
    科刑，足見其陷溺已深，惟因施用毒品僅係戕害其自己身心
    並無加害他人，此次施用毒品次數僅1 次，且其犯罪後坦承
    犯行、態度尚稱良好等一切情狀，量處如主文所示之刑，以
    示懲儆。扣案之第一級毒品海洛因1 包（淨重1 點29公克，
    空包裝重0 點85公克），經送法務部調查局檢驗結果，確係
    第一級毒品海洛因，已如前述；而因鑑定單位一般係以傾倒
    之方式，將包裝袋內之毒品倒出而與包裝袋分離而稱重，必
    要時，輔以刮杓刮取袋內粉末，然無論依何種方式分離，包
    裝袋內均有極微量之毒品殘留，業經法務部調查局以93年3
    月19日調科壹字第09300113060 號函釋在案，認前開空包裝
    袋，其內含有極微量第一級毒品海洛因殘留而無法析離，應
    整體視為查獲之第一級毒品海洛因，均應依毒品危害防制條
    例第18條第1 項前段之規定併予宣告沒收銷燬之。
據上論斷，應依刑事訴訟法第273 條之1第1項、第299 條第1 項
前段，毒品危害防制條例第10條第1 項、第2 項、第18條第1項
前段，刑法第11條、第55條、第47條第1 項，判決如主文。
本案經檢察官劉昀到庭執行職務。
中    華    民    國    98    年    3     月    10    日
                  刑事第一庭  法  官  許蓓雯
以上正本證明與原本無異。
如不服本判決應於收受判決後10日內向本院提出上訴書狀，並應
敘述具體理由；其未敘述上訴理由者，應於上訴期間屆滿後20日
內向本院補提理由書（均須按他造當事人之人數附繕本）「切勿
逕送上級法院」。
                              書記官  鄭美雀
中    華    民    國    98    年    3     月    10    日
本案論罪科刑法條：
毒品危害防制條例第10條
施用第一級毒品者，處六月以上五年以下有期徒刑。
施用第二級毒品者，處三年以下有期徒刑。


司法院資訊處製作；財團法人民間司法改革基金會備份。
